【裁判字號】    98,交聲,241
【裁判日期】    980611
【裁判案由】    違反道路交通管理處罰條例聲明異議
【裁判全文】
臺灣新竹地方法院交通事件裁定         98年度交聲字第241號
    原處分機關  交通部公路總局嘉義區監理所
    異  議  人
    即受處分人  甲○○
                          5巷.
上列異議人即受處分人因違反道路交通管理處罰條例案件，對於
交通部公路總局嘉義區監理所民國98年3月30日嘉監裁字第裁70-
L0000000號違反道路交通管理事件裁決處分聲明異議，本院裁定
如下：
    主  文
原處分撤銷。
甲○○汽車駕駛人，駕駛汽車經測試檢定酒精濃度超過規定標準
，吊扣其駕駛執照壹年，施以道路交通安全講習。
    理  由
一、按汽車駕駛人飲用酒類後其吐氣所含酒精濃度超過每公升0.
    25毫克以上者，不得駕車，道路交通安全規則第114 條第2
    款定有明文；又按汽車駕駛人，駕駛汽車經測試檢定酒精濃
    度超過規定標準者，處新臺幣（下同）15,000元以上60,000
    元以下罰鍰，並當場移置保管該汽車及吊扣其駕駛執照1 年
    ；再汽車駕駛人，有第35條第1 項規定之情形，應接受道路
    交通安全講習，道路交通管理處罰條例第35條第1 項第1 款
    、第24條第1 項第2 款分別規定甚明。
二、原處分意旨略以：本件異議人即受處分人甲○○於97年10月
    12日凌晨3 時50分許，飲酒後駕駛車號HN-222號營業大貨車
    ，行經嘉義縣太保市麻寮里159 線11.75 公里處，因頭暈將
    車輛停放於路邊，有「酒經濃度超過標準（經酒測酒精濃度
    0.47MG/L），肇事致人輕傷」違規行為，經嘉義縣警察局水
    上分局員警填製嘉縣警交字第L00000000 號舉發違反道路交
    通管理事件通知單（下稱舉發通知單）當場舉發，嗣經原處
    分機關認異議人確有上開違規行為，乃於98年3 月30日以嘉
    監裁字第裁70-L0000000 號裁決書（下稱裁決書），依據道
    路交通管理處罰條例第35條第1 項第1 款（裁決書漏載第24
    條第1 項第2 款）之規定，裁處異議人吊扣駕駛執照24個月
    ，並施以道路交通安全講習，並註明酒醉駕車違規罰鍰部分
    ，業經臺灣嘉義地方法院刑事簡易判決確定，處拘役40日、
    如易科罰金，以新臺幣1 千元折算1 日，有關行政罰鍰與刑
    事罰鍰爰有競合，應予不罰。
三、聲明異議意旨略以：異議人於97年10月11日晚上11時許，在
    嘉義縣太保市○○路的某家卡拉OK喝酒聊天，在次日凌晨1
    時許離開，同日凌晨3 時許，連嘉聖先生騎乘車號326-CBW
    號機車自後方撞擊本車，當時異議人在車上睡覺，因撞擊力
    道大而驚醒，看見連嘉聖先生受傷，協助打電話叫救護車送
    醫治療，異議人並非酒醉駕車肇事，雖然沒有行政罰鍰部分
    ，但仍要針對吊扣駕駛執照部分聲明異議等語。
四、經查：
（一）按「汽車駕駛人，駕駛汽車經測試檢定酒精濃度超過規定
      標準者，處新台幣15,000元以上60,000元以下罰鍰，並當
      場移置保管其車輛及吊扣其駕駛執照1 年。因而肇事致人
      受傷者，並吊扣其駕駛執照2 年；致人重傷或死亡者，吊
      銷其駕駛執照，並不得再考領」，道路交通管理處罰條例
      第35條第1 項第1 款定有明文。又「汽車駕駛人飲用酒類
      或其他類似物後其吐氣所含酒精濃度超過每公升0.25毫克
      或血液中酒精濃度超過百分之0.05以上者，不得駕車」，
      亦為道路交通安全規則第114 條第2 款所明定。前開規定
      意旨，無非係為保障相關用路人之安全，避免在汽車駕駛
      人飲酒後注意能力降低之情況下駕駛汽車肇生公共危險。
      故汽車駕駛人如飲酒後駕駛汽車，其酒精濃度超過規定之
      標準者，立法者認其酒後駕車之行為已足危及公共安全，
      遂以上開法律規定處以罰鍰及吊扣駕照，並就其是否因此
      肇事致人受傷或死亡，另予加重處罰。在此所謂「肇事致
      人受傷或死亡」，當係指因飲用酒類酒精濃度超過規定標
      準而駕車肇事致人受傷或死亡者，亦即該肇事致人受傷或
      死亡之事實，乃因汽車駕駛人酒後駕駛車輛所致，且二者
      間有相當因果關係，合先敘明。
（二）本件異議人於97年10月12日凌晨1 時20分許，在嘉義縣太
      保市○○路○ 段某卡拉OK店內飲用啤酒，已達不能安全駕
      駛動力交通工具之程度，竟仍於飲酒後，駕駛車號HN-222
      號營業大貨車行駛於公路，行駛約100 公尺後，即因頭暈
      無法再駕駛，遂於同日凌晨3 時2 分許，將該營業大貨車
      熄火停靠於嘉義縣太保市○○路2 段西向11.75 公里處路
      邊，於車上休憩。適有連嘉聖騎乘車號326-CBW 機車，沿
      嘉義縣太保市○○路2 段由東往西方向行駛至前開地點時
      ，不慎由後追撞前揭營業大貨車，致受有左腳脛骨閉鎖性
      骨折、前額挫傷、下顎撕裂傷、左手第四指撕裂傷、雙手
      多處擦傷、左膝挫傷等傷害。嗣經據報到場處理之員警對
      異議人實施酒精測試，測得其酒精濃度呼氣值達每公升0
      .47 毫克等事實，有道路交通事故調查報告表(一)(二)、道路
      交通事故現場圖、酒精測定紀錄表、刑法第185 條之3 案
      件觀察紀錄表及嘉義縣警察局舉發違反道路交通管理事件
      通知單各1 紙及現場照片10幀在卷可稽（見本院依職權調
      閱之嘉水警偵字第0970084489號卷第11至18頁）。又異議
      人酒後駕車之刑事案件部分，業經臺灣嘉義地方法院以97
      年度朴交簡字第326 號簡易判決判處異議人拘役40日、並
      諭知易科罰金折算標準，嗣經異議人提起上訴、撤回上訴
      ，而於98年3 月11日確定等情，有本院依職權調閱刑事卷
      宗全卷查核相符，並有上開簡易判決、臺灣高等法院被告
      前案紀錄表各1 份在卷可查。從而，本件異議人確有「駕
      駛汽車經測試檢定酒精濃度超過規定標準」之違規事實，
      堪予認定。
（三）至裁決處分認異議人有「肇事致人受傷」之加重處罰事由
      乙節，經查：異議人將上述營業大貨車熄火停放路旁後，
      機車駕駛人連嘉聖遂閃避不及而撞擊該車後方，斯時營業
      大貨車係屬熄火之狀態等情，業經異議人於警詢及偵訊中
      供述歷歷，並據上開簡易判決認定屬實。是以，被害人連
      嘉聖於營業大貨車停車後，騎乘機車撞擊營業大貨車後方
      ，核與異議人在停車前所為之酒後駕車行為間，並無相當
      因果關係，自無從認定連嘉聖車禍受傷之結果，乃因異議
      人酒後駕車行為所致。從而，裁決處分認定異議人有「汽
      車駕駛人酒精濃度超過規定標準因而肇事致人受傷」之違
      規行為，尚有未洽。
五、綜上所述，原處分機關認異議人有「駕駛汽車經測試檢定酒
    精濃度超過規定標準」之違規行為，裁處吊扣其駕駛執照、
    施以道路交通安全講習之處分，應屬有據。惟認定異議人有
    「肇事致人受傷」之加重條件，而裁處吊扣駕駛執照之期間
    為24個月，尚有未洽，異議人此部分聲明異議，為有理由，
    自應由本院將原處分撤銷。本院爰依道路交通管理處罰條例
    第35條第1 項第1 款、第24條第1 項第2 款之規定，就異議
    人之「駕駛汽車經測試檢定酒精濃度超過規定標準」之違規
    行為，裁處吊扣其駕駛執照1 年、施以道路交通安全講習，
    以資適法。
六、據上論斷，應依道路交通案件處理辦法第19條、第20條前段
    裁定如主文。
中    華    民    國    98    年    6     月    11    日
                  交通法庭法  官    黃美文
以上正本證明與原本無異。
如不服本裁定應於送達後5日內向本院提出抗告狀。
中    華    民    國    98    年    6     月    11    日
                          書記官    劉亭筠


司法院資訊處製作；財團法人民間司法改革基金會備份。
